臺灣臺北地方法院民事判決　　　　　　　96年度小上字第44號
上　訴　人　甲○○
　　　　　　　　　　　6樓
訴訟代理人　李慶豐律師
被上訴人　　東王漢宮華廈A棟管理委員會
法定代理人　乙○○
上列當事人間請求給付管理費事件，上訴人對於中華民國九十六
年二月二十七日本院臺北簡易庭九十六年度北小字第二六二號第
一審小額民事判決提起上訴，本院判決如下：
    主   文
上訴駁回。
第二審訴訟費用新台幣壹仟伍佰元由上訴人負擔。
    事實及理由
一、按小額程序之第二審判決，依上訴意旨足認上訴為無理由者
    ，得不經言詞辯論為之，民事訴訟法第四百三十六條之二十
    九有明文規定。本院認上訴人之上訴，有前述得不經言詞辯
    論而逕為第二審判決之情事（容後詳述），先予敘明。
二、被上訴人主張：上訴人為門牌號碼為臺北市○○○路○段82
    號1、2樓房屋之所有權人，即東王漢宮華廈A棟大樓（以下
    簡稱系爭大樓）之區分所有權人，被上訴人則為系爭大樓之
    管理委員會。。被上訴人於民國八十七年五月二日之區分所
    有權人會議，作成依系爭大樓店面戶之區別，一般戶（禮品
    、服務、電腦業等）及特殊戶（餐飲、美容業等）分別以每
    坪每月新臺幣（下同）三十元及六十元之標準計付管理費之
    決議，上訴人每月應負擔管理費一千一百二十五元。詎上訴
    人自八十九年七月一日起即未按月繳交管理費，屢經催討未
    獲給付，迄九十五年八月三十一日止，計積欠八萬三千二百
    五十元，經被上訴人委請律師於九十五年十月二日發函限期
    七日內清償，上訴人仍置之不理。被上訴人爰依據上開八十
    七年五月二日會議決議，以及公寓大廈管理條例第二十一條
    規定起訴，並聲明：上訴人應給付被上訴人八萬三千二百五
    十元，及自律師函送達被告翌日（即九十五年十月六日）起
    至清償日止，按年息百分之五計算之利息。
三、上訴人辯稱：
（一）被上訴人之八十七年五月二日區分所有權人會議紀錄，記
      載區分所有權人之總戶數為二百七十六戶，法定開會戶數
      為一百八十四戶，出席開會人數為一百九十二戶所有權人
      暨委託書代表人。然簽到簿上之簽名與蓋章人數有一百九
      十戶，其中七十六戶為代理出席，上訴人並未授權「張藍
      方」代理出席，而其餘代理出席者是否已獲授權，並不清
      楚，而被上訴人亦未舉證證明。另該次大會被上訴人係以
      發放五百元「出席費」以換取簽名，惟住戶簽完名領取五
      百元後即離去，並未與會，該次會議實際在場人數僅二、
      三十人而已，蓋會議地點無法容納一百多人。被上訴人若
      否認此事實，應提出表決紀錄以資證明。上訴人曾聲請傳
      訊證人以為證明上開事實。因此，該次會議之在場人數僅
      二、三十人，如何進行表決？其決議應係不成立，自始無
      效，而非決議方法違法，不應受應於決議後三個月內訴請
      撤銷之限制，上訴人聲請傳訊證人證述與會人數之事實，
      原審不採，亦未說明理由，亦有應於審判期日調查證據而
      未予調查之違法。
（二）公寓大廈管理條例第十條第二項「共用部分、約定共用部
      分之修繕、管理、維護，由管理負責人或管理委員會為之
      。其費用由公共基金支付或由區分所有權人按其共有之應
      有部分比例分擔之。但修繕費（下略）。其費用若區分所
      有權人會議或規約另有規定者，從其規定」但書所稱「其
      費用若區分所有權人會議或規約另有規定者。」係專指「
      修繕費」而言，並不包括管理、維護費用。管理維護費用
      ，仍應由公共基金支付或由區分所有權人按其共有之應有
      部分比例分擔之。上開決議「店面戶應收管理費實行辦法
      「繼續保留」與店面戶管理費應收款項「合法有效性」，
      係決議僅「店面戶」應收管理費（其他住戶則免），顯已
      違背上述條文規定而屬無效。
（三）「東王漢宮華廈A棟社區公共設施與秩序維護守則」第一
      章記載「請於循例同意授權委託本大樓管理委員會代為辦
      理停車場（地下二樓）出租簽約手續及管理，其租金收益
      將以（管理費代金）之名義支付本大樓一切費用（民國八
      十七年五月二日區分所有權人會議中通過」，社區守則（
      規約）既已明定以地下二樓（由全體區分所有權人依應有
      部分比例持分共有）之租金收益「支付本大樓一切費用」
      ，何以又決議對店面戶（按對地下二樓亦依比例持分共有
      ）加收管理費？二者（社區守則（規約）與區分所有權人
      會議決議）豈非自相矛盾？何者效力為高？
（四）本社區地下二樓停車場，所有權為全體區分所有權人依其
      應有部分比例持份共有，然其所以權仍可獨立轉讓，移轉
      於非屬社區所以權人以外之第三人。被上訴人以上開區分
      所有權人會議將之委託管理委員會即被上訴人代理簽約及
      出租，以租金收益支付系爭大樓一切費用，然實際上，被
      上訴人並未取得各區分所有權人之授權，多年來，住戶迭
      有反應，然其仍置之不理，現被上訴人不僅續對地下二樓
      管理出租，尚以上開決議對十餘戶店面戶加收管理費，十
      分不公。
（五）此外，系爭大樓地下二樓停車場之持分共有權利，既然屬
      得獨立轉讓之標的，性質為專有部分，則區分所有權人即
      無權對其做任何處分之決議，否則，該決議即屬違背法令
      而無效。而被上訴人依無效之決議占有該停車場，即為無
      權占有，且應將無權占有後出租之租金收益返還各持分共
      有人。若被上訴人主張已獲各持分共有人之授權，有權代
      理簽約及管理，則請其提出授權書證明。
（六）上開決議關於店面戶收取管理費部分，用語為「繼續保留
      」，而非開始實施或繼續實施，語意不明，是否可據為收
      取管理費之依據，不無疑義。
（七）上開決議係向店面戶加收管理費，其餘住戶則免，然其決
      議係由二百五十七戶非店面戶對十九戶店面戶進行表決，
      其結果可想而知，應有迴避之必要，民法第五十二條第三
      項、公司法第一百七十八條規定甚詳。故上開決議人數如
      依據上開法文之規定，扣除非店面之住戶後，人數所剩無
      幾，故該次決議應屬不成立而無效。
四、原判決命上訴人應給付被上訴人六萬六千一百八十六元及自
    九十五年十月十二日起至清償日止按年利率百分之五計算之
    利息，並駁回被上訴人其餘之訴，同時就被上訴人勝訴部分
    依職權宣告假執行，及被上訴人如以六萬六千一百八十六元
    預供擔保後，得免為假執行。上訴人不服提起上訴，上訴聲
    明為：（一）原判決不利於上訴人部分廢棄；（二）廢棄部
    分駁回被上訴人在第一審之訴。至於被上訴人敗訴部分，因
    被上訴人並未上訴而確定。又本件未經兩造言詞辯論而逕為
    判決，故被上訴人對上訴人之上訴，並未為答辯聲明。
五、經查，上訴人雖然主張被上訴人之八十七年五月二日之區分
    所有權人會議，上開會議之在場人數僅二、三十人，如何進
    行表決？其決議應係不成立，自始無效。又上開會議，具利
    害關係之非店面住戶應有迴避之必要然未迴避，如扣除非店
    面住戶後，人數所剩無幾，上開決議亦應屬不成立而無效。
    綜上，被上訴人之上開決議，並非決議方法違法，不應受應
    於決議後三個月內訴請撤銷之限制，上訴人聲請傳訊證人證
    述與會人數之事實，原審不採，亦未說明理由，亦有應於審
    判期日調查證據而未予調查之違法。
六、惟按公寓大廈之區分所有權人會議，主要係為區分所有建物
    內各區分所有權人之利害關係事項所召開，其決議之性質係
    多數區分所有權人平行意思表示趨於一致之行為而發生一定
    私法上之效力，與民法總則篇社團法人為規範社員相互權利
    義務關係而召開之總會決議相當。公寓大廈管理條例第三十
    一條雖然規定「區分所有權人會議之決議，除規約另有規定
    外，應有居分所有權人三分之二以上及其區分所有權比例合
    計三分之二以上出席，以出席人數四分之三以上及其區分所
    有權比例占出席人數區分所有權四分之三以上之同意行之」
    然就違反該條例第三十一條規定之法律效果並未加以規定，
    徵諸同條例第一條第二項「本條例未規定者，適用其他法令
    之規定」之意旨，自得類推適用民法第五十六條關於社團總
    會之召集程序或決議方法違反法令或章程時，社員得於決議
    後三個月內請求法院撤銷其決議之規定。
七、因此，揆諸上開法文之規定與說明，上訴人主張被上訴人之
    八十七年五月二日區分所有權人會議，未達法定出席與表決
    人數，縱然屬實，其性質仍屬召集程序及決議方法之瑕疵，
    並非作成決議之內容無效。原判決認為上訴人或其他區分所
    有權人未於上開決議後之三十日日內訴請撤銷，該次會議之
    決議仍不失其效力，經核並無違誤，並無不適用法規或適用
    不當之違背法令情形。又上開決議縱具召集程序或決議方法
    之瑕疵，然上訴人或其他區分共有權人並未於上開決議後三
    十日內訴請撤銷，該次會議決議仍不失其效力，前已述及，
    則上訴人雖於原審請求傳訊證人，以證明上開會議之與會人
    數，經核即與原判決結果並無影響。從而上訴人指摘原審不
    採上訴人之上開證據方法，且未說明理由，屬應於審判期日
    調查證據而未予調查之違法，即洵屬無據。
八、此外，上訴人另主張上開決議僅對「店面戶」收取管理費，
    顯已違背公寓大廈管理條例第十條第二項之規定而屬無效；
    「東王漢宮華廈A棟社區公共設施與秩序維護守則」第一章
    與社區守則（規約）明定以地下二樓（由全體區分所有權人
    依應有部分比例持分共有）之租金收益「支付本大樓一切費
    用」，兩者互相矛盾；被上訴人無權對系爭大樓地下二樓停
    車場為任何決議，且並未取得各區分所有權人之授權仍將之
    出租，為無權占有；以及上開決議之用語為「繼續保留」，
    語意不明等，經核均屬上訴人於原審並未提出而於第二審所
    提出之新攻擊方法。按當事人當事人於第二審程序不得提出
    新攻擊或防禦方法，民事訴訟法第四百三十六條之二十八前
    段有明文規定，是上訴人以上開理由提起本件上訴，即非法
    之所許。
九、綜上所述，上訴人指摘原判決違背法令而提起本件上訴，為
    無理由，而依上訴人之上訴意旨，即足以認定上訴為無理由
    ，爰不經言詞辯論，逕以判決為駁回上訴。
十、上訴人應負擔之訴訟費用即第二審裁判費為一千五百元。
據上結論，本件上訴為無理由。依民事訴訟法第四百三十六條之
三十二第一項、第二項、第四百四十九條第一項、第四百三十六
條之二十九第二款、第九十五條、第七十八條、第四百三十六條
之十九第一項，判決如主文。
中　　華　　民　　國　九十六　年　　十二　月　三十一　日
                  民事第四庭  審判長法官  劉坤典
                                    法官  王幸華
                                    法官  匡  偉
以上正本係照原本作成。
本判決不得上訴。
中　　華　　民　　國　　96　　年　　12　　月　　31　　日
                    　　　　　　  書記官　陳莉庭
